##חלק א - טעינת נתונים ובדיקתם הראשונית

#סעיף 1 - טעינת נתונים  

```{r}
install.packages("readxl")
install.packages("dplyr")
library(readxl)
library(dplyr)

SalesData<-read_excel("C:/Users/idanh/OneDrive/שולחן העבודה/SalesData.xlsx")
View(SalesData)

summary(SalesData)
glimpse(SalesData)
```


#סעיף 2 - זיהוי סוגי משתנים

```{r}
str(SalesData)
```


#סעיף 3 - הגדרת תאריכים

```{r}
SalesData <- SalesData %>%
  mutate(
    Order_Date = as.Date(Order_Date, format = "%Y-%m-%d"),
    Open_Date = as.Date(Open_Date, format = "%Y-%m-%d"),
    ExchangeDate = as.Date(ExchangeDate, format = "%Y-%m-%d")
  )
```


#סעיף 4 - זיהוי ערכים חסרים וערכים חריגים

```{r}
missing_values <- sapply(SalesData, function(x) sum(is.na(x)))
print(missing_values)

summary(SalesData)

cleaned_data_rows <- na.omit(SalesData)
cleaned_data_columns <- SalesData %>%
  select_if(~ !any(is.na(.)))
```


# סעיף 5 - הגדרת פקטורים אורדינליים 

```{r}
SalesData <- SalesData %>%
  mutate(Gender = factor(Gender, levels = c("Male", "Female"), ordered = TRUE))
```



##חלק ב - ספירת מספר הלקוחות לפי מין

#סעיף 1 - ספירת מספר הלקוחות לפי מין

```{r}
customer_count_by_gender <- SalesData %>%
  count(Gender)
print(customer_count_by_gender)
```


#סעיף 2 - חישוב ממוצע גיל הלקוחות לפי מין

```{r}
current_year <- as.numeric(format(Sys.Date(), "%Y"))
SalesData_with_age <- SalesData %>%
  mutate(Age = 2024 - BirthYear)

average_age_by_gender <- SalesData_with_age %>%
  group_by(Gender) %>%
  summarise(Average_Age = mean(Age, na.rm = TRUE))
print(average_age_by_gender)
```


#סעיף 3 - ספירת מספר הלקוחות לפי עיר

```{r}
customer_count_by_city <- SalesData %>%
  count(City)
print(customer_count_by_city)
```


#סעיף 3 - ספירת מספר הלקוחות לפי עיר

```{r}
customer_count_by_city <- SalesData %>%
  count(City)
print(customer_count_by_city)
```


#סעיף 4 - חישוב סך המכירות לפי יבשת

```{r}
# חישוב סך המכירות לפי יבשת
total_sales_by_continent <- SalesData %>%
  group_by(Continent) %>%
  summarise(TotalSales = sum(Quantity * Unit_Price_USD, na.rm = TRUE))
print(total_sales_by_continent)
```


#סעיף 5 - התפלגות מכירות לפי קבוצות גיל

```{r}
SalesData <- SalesData %>%
  mutate(Age = 2024 - BirthYear)  

SalesData <- SalesData %>%
  mutate(AgeGroup = case_when(
    Age <= 18 ~ "0-18",
    Age >= 19 & Age <= 35 ~ "19-35",
    Age >= 36 & Age <= 50 ~ "36-50",
    Age >= 51 ~ "51+",
    TRUE ~ "Unknown"  # 
  ))

sales_by_age_group <- SalesData %>%
  group_by(AgeGroup) %>%
  summarise(TotalSales = sum(Quantity * Unit_Price_USD, na.rm = TRUE))
print(sales_by_age_group)
```


#סעיף 6 - חישוב סך המכירות לפי מדינה

```{r}
sales_by_country <- SalesData %>%
  group_by(StoreCountry) %>%
  summarise(TotalSales = sum(Quantity * Unit_Price_USD, na.rm = TRUE))
print(sales_by_country)
```



##חלק ג - ניתוח מכירות לפי מוצרים וחנויות

#סעיף 1 - סיווג מוצרים לפי רמות מכירה  

```{r}
SalesData <- SalesData %>%
  mutate(TotalSales = Quantity * Unit_Price_USD)

product_sales <- SalesData %>%
  group_by(Product_Name) %>%
  summarise(TotalSales = sum(TotalSales, na.rm = TRUE))

product_sales <- product_sales %>%
  mutate(Sales_Level = case_when(
    TotalSales <= quantile(TotalSales, 0.33) ~ "Low",
    TotalSales <= quantile(TotalSales, 0.66) ~ "Medium",
    TRUE ~ "High"
  ))

print(product_sales)
```


#סעיף 2 - זיהוי המוצרים עם הביצועים הטובים ביותר

```{r}
product_sales <- SalesData %>%
  group_by(Product_Name) %>%
  summarise(TotalSales = sum(TotalSales, na.rm = TRUE))
percentile_90 <- quantile(product_sales$TotalSales, probs = 0.90, na.rm = TRUE)
top_performance_products <- product_sales %>%
  filter(TotalSales >= percentile_90)
print(top_performance_products)
```


#סעיף 3 - ניתוח מכירות לפי עונות השנה

```{r}
library(dplyr)
get_season <- function(date) {
  month <- as.numeric(format(date, "%m"))  
  if (month %in% c(12, 1, 2)) {  # חורף
    return("Winter")
  } else if (month %in% c(3, 4, 5)) {  # אביב
    return("Spring")
  } else if (month %in% c(6, 7, 8)) {  # קיץ
    return("Summer")
  } else if (month %in% c(9, 10, 11)) {  # סתיו
    return("Fall")
  } else {
    return(NA) 
  }
}

SalesData <- SalesData %>%
  mutate(Order_Date = as.Date(Order_Date, format = "%Y-%m-%d"),  
    Season = sapply(Order_Date, get_season),
    TotalSales = Unit_Price_USD * Quantity)

season_sales <- SalesData %>%
  group_by(Season) %>%
  summarise(TotalSales = sum(TotalSales, na.rm = TRUE)) 

print(season_sales)
```


#סעיף 4 - חישוב ממוצע רווח גולמי לפי מוצר

```{r}
SalesData <- SalesData %>%
  mutate(
    Unit_Price_USD = as.numeric(Unit_Price_USD),
    Unit_Cost_USD = as.numeric(Unit_Cost_USD),
    GrossProfit = Unit_Price_USD - Unit_Cost_USD
  )

product_gross_profit <- SalesData %>%
  group_by(Product_Name) %>%
  summarise(
    TotalGrossProfit = sum(GrossProfit * Quantity, na.rm = TRUE),
    TotalQuantity = sum(Quantity, na.rm = TRUE)
  )

average_gross_profit <- product_gross_profit %>%
  mutate(AverageGrossProfit = TotalGrossProfit / TotalQuantity)

print(average_gross_profit)
```



##חלק ד - ניתוח השפעת שערי ההמרה

#סעיף 1 - חישוב סך המכירות לכל מטבע

```{r}
sales_by_currency <- SalesData %>%
  group_by(Currency_Code) %>%
  summarise(
    TotalSales = sum(Unit_Price_USD * Quantity, na.rm = TRUE)
  )

print(sales_by_currency)
```


#סעיף 2 - המרת מכירות למטבע אחיד

```{r}
SalesData <- SalesData %>%
  mutate(
    TotalSales = as.numeric(as.character(TotalSales)),
    Exchange = as.numeric(as.character(Exchange))
  )
SalesData <- SalesData %>%
  mutate(Total_Price_USD = TotalSales * Exchange)
print(SalesData)
```


#סעיף 3 - השוואת מכירות בין מטבעות שונים

```{r}
SalesData <- SalesData %>%
  mutate(Total_Price_USD = TotalSales * Exchange) 
TotalSalesByCurrency <- SalesData %>%
  group_by(Currency_Code) %>%
  summarise(TotalSales_USD = sum(Total_Price_USD, na.rm = TRUE))

TotalSalesOverall <- sum(TotalSalesByCurrency$TotalSales_USD, na.rm = TRUE)
TotalSalesByCurrency <- TotalSalesByCurrency %>%
  mutate(PercentageOfTotal = (TotalSales_USD / TotalSalesOverall) * 100)
print(TotalSalesByCurrency)
```


#סעיף 4 - חישוב ממוצע שער ההמרה לכל מטבע

```{r}
SalesData$Exchange <- as.numeric(as.character(SalesData$Exchange))

# חישוב ממוצע שער ההמרה לכל מטבע
AverageExchangeRateByCurrency <- SalesData %>%
  group_by(Currency_Code) %>%
  summarise(AverageExchange = mean(Exchange, na.rm = TRUE))

# הצגת התוצאה
print(AverageExchangeRateByCurrency)
```


#סעיף 5 - חישוב סטיית התקן של שער ההמרה לכל מטבע

```{r}
SalesData$Exchange <- as.numeric(as.character(SalesData$Exchange))

StandardDeviationByCurrency <- SalesData %>%
  group_by(Currency_Code) %>%
  summarise(StandardDeviation = sd(Exchange, na.rm = TRUE))

print(StandardDeviationByCurrency)
```


#חלק ה - כתיבת פונקציה מותאמת אישית

##סעיף 1+2

```{r}
numeric_stats <- function(data) {
  numeric_cols <- sapply(data, is.numeric)
  stats <- data.frame(
    Column = names(data)[numeric_cols], 
    Min = sapply(data[, numeric_cols], min, na.rm = TRUE),  
    Max = sapply(data[, numeric_cols], max, na.rm = TRUE),  
    Mean = sapply(data[, numeric_cols], mean, na.rm = TRUE),  
    Median = sapply(data[, numeric_cols], median, na.rm = TRUE)  
  )
  
  return(stats)
}

numeric_stats_only <- numeric_stats(SalesData)
print(numeric_stats_only)
```


#חלק ו - ויזואליזציה של הנתונים

##סעיף 1 - סיווג מוצרים לפי רמות מכירה

```{r}
library(ggplot2)
sales_levels_count <- product_sales %>%
  group_by(Sales_Level) %>%
  summarise(Count = n())

ggplot(sales_levels_count, aes(x = Sales_Level, y = Count, fill = Sales_Level)) +
  geom_bar(stat = "identity") +
  theme_minimal() +
  labs(
    title = "מספר המוצרים לפי רמות מכירה",
    x = "רמת מכירה",
    y = "מספר מוצרים"
  ) +
  scale_fill_manual(values = c("Low" = "yellow", "Medium" = "green", "High" = "red")) +
  theme(text = element_text(size = 12)) # אפשרות להתאים את גודל הטקסט
```


#סעיף 2 -	זיהוי המוצרים עם הביצועים הטובים ביותר


```{r}
product_sales <- SalesData %>%
  group_by(Product_Name) %>%
  summarise(TotalSales = sum(TotalSales, na.rm = TRUE))
percentile_90 <- quantile(product_sales$TotalSales, probs = 0.90, na.rm = TRUE)

top_performance_products <- product_sales %>%
  filter(TotalSales >= percentile_90)

ggplot(top_performance_products, aes(x = reorder(Product_Name, TotalSales), y = TotalSales)) +
  geom_bar(stat = "identity", fill = "skyblue", color = "black") +
  coord_flip() +
  labs(
    title = "המוצרים עם הביצועים הטובים ביותר",
    x = "שם המוצר",
    y = "סך המכירות"
  ) +
  theme_minimal() +
  theme(text = element_text(size = 12))
```



#סעיף 3 -	ניתוח מכירות לפי עונות השנה

```{r}
get_season <- function(date) {
  month <- as.numeric(format(date, "%m"))
  if (month %in% c(12, 1, 2)) {
    return("Winter")
  } else if (month %in% c(3, 4, 5)) {
    return("Spring")
  } else if (month %in% c(6, 7, 8)) {
    return("Summer")
  } else if (month %in% c(9, 10, 11)) {
    return("Fall")
  } else {
    return(NA)
  }
}

SalesData <- SalesData %>%
  mutate(Order_Date = as.Date(Order_Date, format = "%Y-%m-%d"),
         Season = sapply(Order_Date, get_season),
         TotalSales = Quantity * Unit_Price_USD)

season_sales <- SalesData %>%
  group_by(Season) %>%
  summarise(TotalSales = sum(TotalSales, na.rm = TRUE))

ggplot(season_sales, aes(x = Season, y = TotalSales, fill = Season)) +
  geom_bar(stat = "identity", color = "black") +
  scale_fill_manual(values = c("Winter" = "blue", "Spring" = "green", "Summer" = "yellow", "Fall" = "orange")) +
  labs(
    title = "סך המכירות לפי עונות השנה",
    x = "עונת השנה",
    y = "סך המכירות"
  ) +
  theme_minimal() +
  theme(text = element_text(size = 12))
```


#סעיף 4 -	השוואת מכירות בין מטבעות שונים

```{r}
ggplot(TotalSalesByCurrency, aes(x = reorder(Currency_Code, TotalSales_USD), y = TotalSales_USD, fill = Currency_Code)) +
  geom_bar(stat = "identity", color = "black") +
  geom_text(aes(label = paste0(round(PercentageOfTotal, 1), "%")), vjust = -0.5) +
  labs(title = "השוואת מכירות בין מטבעות שונים",
       x = "מטבע",
       y = "סך מכירות (ב-USD)",
       caption = "הערות: טקסטים מייצגים את האחוז מכלל הסך") +
  scale_fill_manual(values = c("USD" = "blue", "EUR" = "green", "JPY" = "red", "GBP" = "purple")) +
  theme_minimal() +
  theme(text = element_text(size = 12))
```



##חלק ז - חקר תובנות מותאם אישית

#אופציה 1 - התפלגות המכירות לפי ימים בשבוע

```{r}
SalesData <- SalesData %>%
  mutate(DayOfWeek = weekdays(Order_Date))
sales_by_day <- SalesData %>%
  mutate(TotalSales = Unit_Price_USD * Quantity) %>%
  group_by(DayOfWeek) %>%
  summarise(TotalSales = sum(TotalSales, na.rm = TRUE))
ggplot(sales_by_day, aes(x = reorder(DayOfWeek, TotalSales), y = TotalSales, fill = DayOfWeek)) +
  geom_bar(stat = "identity", color = "black") +
  labs(title = "סך המכירות לפי ימים בשבוע",
       x = "יום בשבוע",
       y = "סך מכירות") +
  scale_fill_brewer(palette = "Pastel1") +
  theme_minimal() +
  theme(text = element_text(size = 12))
```


#אופציה 2 - התפלגות המכירות לפי עונות שנה 

```{r}
season_sales <- SalesData %>%
  mutate(TotalSales = Unit_Price_USD * Quantity) %>%
  group_by(Season) %>%
  summarise(TotalSales = sum(TotalSales, na.rm = TRUE))
print(season_sales)
ggplot(season_sales, aes(x = reorder(Season, TotalSales), y = TotalSales, fill = Season)) +
  geom_bar(stat = "identity", color = "black") +
  scale_fill_manual(values = c("Winter" = "blue", "Spring" = "green", "Summer" = "yellow", "Fall" = "orange")) +
  labs(title = "סך המכירות לפי עונות השנה",
       x = "עונה",
       y = "סך מכירות") +
  theme_minimal() +
  theme(text = element_text(size = 12))
```
- 
